臺灣臺南地方法院民事判決
                                     105年度家訴字第94號
原　　　告　李ＯＯ

訴訟代理人　林士龍律師
            彭大勇律師
            郭栢浚律師
被　　　告　李ＯＯＯ

訴訟代理人　郭淑慧律師
被　　　告　李ＯＯ

            李ＯＯ

            李ＯＯ

            吳ＯＯＯ

            楊ＯＯＯ

            陳ＯＯＯ

上列六人
訴訟代理人　莊美貴律師
            劉展光律師
上列當事人間請求分割遺產事件，本院於民國106年12月12日言
詞辯論終結，判決如下：
    主    文
兩造公同共有如附表一所示被繼承人ＯＯ之遺產，依如附表一「
分割方法」欄所示之方法分割。
訴訟費用由兩造依附表一「分割方法」欄所示之比例負擔。
    事實及理由
壹、程序部分：
一、按「遺產分割事件，得由繼承開始時被繼承人住所地之法院
    管轄」，家事事件法第70條第1款定有明文。查被繼承人ＯＯ
    之最後住所地為臺南市○○區○○里○○○00○0號 ，有戶籍謄本（
    除戶全部）附卷可參（見司家補字卷第16頁），本院自有管
    轄權。
二、次按訴狀送達後，原告不得將原訴變更或追加他訴；不變更
    訴訟標的，而補充或更正事實上或法律上之陳述者，非為訴
    之變更或追加，民事訴訟法第255條第1項前段、第256條分
    別定有明文，依家事事件法第51條規定，準用於家事訴訟事
    件。本件原告起訴時聲明請求：㈠被繼承人ＯＯ所遺如起訴狀
    附表一所示之財產應按起訴狀附表一分割方法欄所示之分割
    方法分配；㈡訴訟費用由被告負擔。嗣原告民國於106年9月2
    1日具狀聲明：㈠被繼承人ＯＯ所遺如106年9月21日辯論意旨續
    一狀附表一所示之財產應按106年9月21日辯論意旨續一狀附
    表一分割方法欄所示之分割方法分配；㈡訴訟費用由被告負
    擔。經核原告就分割方法之變更僅係更正事實上及法律上之
    陳述，而非訴之變更或追加，合於前揭法條規定。
貳、實體部分：
一、原告起訴主張：
（一）被繼承人ＯＯ於104年8月11日死亡，被告戊○○、丁○○、己○○
      、甲○○○、辛○○○、庚○○○等六人為被繼承人ＯＯ與前配偶所
      生之子女。ＯＯ於58年4月20日與被告丙○○○結婚，婚後育有
      原告，因此ＯＯ之繼承人為其配偶即被告丙○○○、其子女即
      原告、被告戊○○、丁○○、己○○、甲○○○、辛○○○、庚○○○等
      共八人。依民法第1138條、第1151條、第1164條之規定，
      本件原告以遺產分割為由終止兩造間之公同共有關係，請
      求分割ＯＯ之遺產，自屬有據。ＯＯ死亡後遺有如附表一所示
      之不動產及存款等遺產，應由兩造繼承，而兩造公同共有
      如附表一所示編號1至10之不動產已登記為兩造公同共有
      ，兩造就如附表一所示之遺產無法達成分割遺產之協議，
      該遺產亦無不能分割之情形，故有提起訴訟請求分割之必
      要。
（二）被繼承人ＯＯ死亡當時，如附表一所示編號1至10之不動產
      之市場價值，依ＯＯＯＯＯ估價師事務所106年8月7日宏宇估南
      字第1060801號函所附106宏南訴字第0000000號估價報告
      書鑑定之價格總數為新臺幣（下同）19,952,400元。現金
      部分，ＯＯ生前有二個金融機關帳戶，其中麻豆總爺郵局00
      000000000000帳戶至104年8月4日剩餘43,249元，麻豆區
      農會00000000000000帳戶至104年8月6日剩餘1,361,056元
      。又經兩造同意，於104年8月11日支領1,350,000元預作
      為喪葬等費用之用，相關喪葬費共計花費746,000元（含
      喪葬費710,000元及36,990元之喪服鞋襪、丁存錢、平安
      飯、點主官費用、洗頭費，兩造於106年7月4日同意列入
      扣除），依實務見解，得由遺產中優先扣除，因此，麻豆
      區農會帳戶之金錢應以614,066元列入遺產（計算式：1,3
      61,056元─746,990元＝614,066元）。ＯＯ另有定存金1,000,
      000元。因此，現金部份共計1,657,315元可列為遺產，故
      ＯＯ之遺產價值為21,609,715元（計算式：19,952,400元＋1
      ,657,315元＝21,609,715元）。
（三）另因被繼承人ＯＯ之配偶即被告丙○○○主張對於ＯＯ有剩餘財
      產分配請求權，被告丙○○○與ＯＯ未曾約定夫妻財產制，依
      法應適用法定財產制。ＯＯ已於104年8月11日死亡，其與被
      告丙○○○之法定財產制關係即消滅，則被告丙○○○主張其得
      依民法第1030條之1之規定請求分配夫妻剩餘財產，自屬
      有據。因此本件自應先扣除被告丙○○○得以請求分配之金
      額後，再就其餘之遺產由兩造依民法第1138條所定之法定
      應繼分比例即各8分之1予以分割。復依民法1030條之4第1
      項之規定，被告丙○○○與ＯＯ婚後財產之範圍及價值計算之
      時點，應以法定財產制關係消滅時即104年8月11日為準。
      ＯＯ之遺產價值為21,609,715元，其中除附表一編號2、7、
      8、9、10等五筆坐落在臺南市麻豆區之建物及土地為ＯＯ與
      被告丙○○○結婚以前取得之財產外，餘均為ＯＯ與被告丙○○○
      婚後增加之財產。上開五筆不動產之價額經鑑定共為2,94
      9,200元（計算式：139,600元＋105,100元＋216,800元＋17,
      000元＋2,000,700元＝2,949,200元），扣除上開五筆價額
      後為18,000,515元（計算式：121,609,715元－2,949,200
      元＝18,000,515元）；ＯＯ死亡當時並無債務，故以18,660,
      515元作為夫妻剩餘財產分配計算之數額。被告丙○○○名下
      之財產詳如附表二所示，其中坐落臺南市安南區理想段10
      01之1地號土地及同段220建號建物乃是ＯＯ於71年間贈與被
      告丙○○○，直接以被告丙○○○之名義購買，故屬贈與之性質
      ，符合民法第1030條之1但書第1款其他無償取得之財產，
      應排除於剩餘財產分配請求權之計算。因此被告丙○○○於Ｏ
      Ｏ104年8月11日死亡時婚後財產僅有定存600,000元及活期
      存款211,403元（計算至104年8月11日，其中104年8月11
      日850,000元存入，乃是ＯＯ帳戶領取後存入，故最後一筆
      以104年8月7日利息存入後之211,403元計算），共計811,
      403元，被告丙○○○並無其他債務，故以此金額作為分配計
      算之數額。因此，被告丙○○○得主張之剩餘財產差額之一
      半即為8,924,556元【計算式：（18,660,515元－811,403
      元）÷2＝8,924,556元】。承上，ＯＯ之遺產21,609,715元於
      扣除被告丙○○○得主張分配之8,924,556元後，剩餘之遺產
      部份價值為12,685,159元（計算式：21,609,715元－8,924
      ,556元＝12,685,159元）。因ＯＯ並無遺囑，因此八名繼承
      人依民法第1138條之規定，應繼分比例各8分之1，故各得
      分配之遺產價值為1,000,644.875元。至於被告丙○○○分配
      部份之價值則為10,510,200.875元（計算式：8,924,556
      元＋1,585,644.875元＝10,510,200.875元）。
（四）故本件分割方案如下：
    ⒈被告丙○○○對於被繼承人ＯＯ所有之剩餘財產分配請求權之債
      權，參照最高法院103年度台上字第235號判決意旨，應於
      遺產分割時優先扣償。
    ⒉被告丙○○○對ＯＯ得請求之剩餘財產差額為8,924,556元，此
      屬被告丙○○○對ＯＯ之債權，揆諸最高法院前開判決意旨，
      被告丙○○○雖亦為繼承人之一，上開債權仍不因混同而消
      滅。ＯＯ僅對繼承人中之被告丙○○○負有上開債務，對其他
      繼承人並無其他負債，為方便遺產分割之實行，並為期共
      同繼承人間之公平，參考民法第1172條關於扣還之立法精
      神，於遺產分割時，先由被繼承人之遺產扣去被告丙○○○
      之債權數額後，再就其餘之遺產依兩造之法定應繼分比例
      分配。又參酌被告丙○○○已年事極高，並無工作收入，且
      因被告己○○等人為了本件分產，先前即經常前往ＯＯ生前與
      被告丙○○○居住之李家祖產、鐵皮屋（即附表一編號2、7
      、8、9、10），以極不合理之方案要求只願讓被告丙○○○
      、原告二人就出租之不動產部份（即附表一編號3、6）租
      金信託，按月領取，其餘則不能分配。其後知悉被告丙○○○、原告已請教律師後，仍一再刁難，不願讓被告丙○○○主
      張剩餘財產分配請求權，令被告丙○○○驚恐不已。而因李
      家袓先牌位等係設於鐵皮屋，其他被告仍會前往祭拜，因
      此為免再有糾紛，被告丙○○○已不想再居住在該鐵皮屋處
      。
    ⒊被告丙○○○得分配金額10,510,200.875元，占ＯＯ之遺產價值
      21,609,715元之比例為0.4863，另原告及被告戊○○、丁○○
      、己○○、甲○○○、辛○○○、庚○○○各能分配1,585,644.875元
      ，各占被繼承人ＯＯ之遺產價值00,609,715元之比例為0.07
      33。因兩造就ＯＯ遺產之分割有爭議，感情早已破裂，並對
      原告另提出刑事告訴（案列臺灣臺南地方法院檢察署OOOＯ
      ＯＯＯＯOOOOＯ），鑒於不動產均係有建物存在，日後兩造勢
      必又為了租金或使用代價另起紛爭，且被告己○○等人亦已
      寄發存證信函要求被告丙○○○、原告支付臺南市○○區○○里0
      鄰0000號房屋、土地之租金，為此，兩造不宜再保持共有
      ，況且建物難以現物分割，基於紛爭解決一次性，故宜於
      本件變價分割。另定存、現金、孳息等則依兩造應分配之
      比例予以判決。
（五）並聲明：
    ⒈被繼承人ＯＯ所遺如附表一編號1至10部分所示之財產，應依
      如附表一「分割方法」欄所示之比例變價後分配之，編號
      11至13部分依如附表一「分割方法」欄所示之比例分配之
      。
    ⒉訴訟費用由被告負擔。
二、被告之陳述：
（一）被告丙○○○部分：
    ⒈被告丙○○○為被繼承人ＯＯ之配偶，兩人於58年4月20日結婚
      ，育有原告乙○○。被告丙○○○與ＯＯ結婚時，其餘被告即ＯＯ
      之六名子女均尚未成年，最年幼之被告己○○年僅八歲。被
      告辛苦數十年協助ＯＯ家庭經濟、照顧子女等，對婚姻共同
      生活貢獻。ＯＯ生前罹患癌症，二度開刀、化療，長久以來
      由被告丙○○○陪伴照料，現被告丙○○○年歲已高，法律上權
      利應受保障。ＯＯ於104年8月11日亡故，被告丙○○○已於105
      年3月7日以臺南地方法院郵局第000240號存證信函向原告
      暨其餘被告主張剩餘財產分配請求權及繼承權。原告乙○○
      、被告戊○○、甲○○○、庚○○○已收受上開存證信函，被告丁○○、己○○退回存證信函，被告辛○○○部分則無回執聯回覆
      、亦無退件。為求慎重，被告丙○○○再度陳明主張剩餘財
      產分配請求權及繼承權，以保權益。另關於夫妻剩餘財產
      分配請求、分割遺產等事件，訴訟當事人均相同，紛爭宜
      一次解決以免耗費司法資源，未來兩造若有不服者，上訴
      權益亦不受影響，目前最高法院採此見解。
    ⒉據另案臺灣高等法院臺南分院及最高法院判決所載，被繼
      承人ＯＯ主張附表一編號3建物，係ＯＯ於76年間購買，信託
      登記予被告戊○○，被告戊○○則主張係OO贈與部分金錢給伊
      購買，後ＯＯ訴請判決移轉所有權登記，第一審敗訴，第二
      審改判勝訴，被告戊○○上訴後，經最高法院判決上訴駁回
      確定。由上述判決內容可明，OO要求被告戊○○返還己所購
      買之房地尚且遭拒絕，而須透過訴訟判決移轉，謂被告戊○○工作所得貼補家用對家庭經濟貢獻大云云，難令置信。
      以上復證其餘被告等以彼等投保年資主張排除被告丙○○○
      之剩餘財產分配，確無理由。又被告戊○○稱因被告丙○○○
      吵鬧，ＯＯ方要求被告戊○○移轉房地云云，更屬無稽。該案
      中，被告丁○○、己○○均有到庭為有利OO之證述，豈係被告
      丙○○○所得以主導。ＯＯ於該案主張於75年11月10日資助被
      告戊○○購買臺南麻豆房地等語，證明係ＯＯ協助被告戊○○經
      濟。又據財政部南區國稅局臺南分局檢送被告丙○○○100年
      至104年財產所得清單顯示，自101年起至今之財產所得變
      化不大，當無民法第1030條之3第1項規定之情。
    ⒊其餘被告主張各自結婚成家前工作所得悉交予OO云云，被
      告丙○○○否認。蓋除上述外，ＯＯ復主張其購買附表一編號3
      建物之現款及嗣後之房屋貸款，均係OO繳納（臺灣高等法
      院臺南分院81年度上字第92號民事判決可資參照），足證
      其餘被告之主張並非事實。OO與被告丙○○○於58年4月20日
      結婚，當時其餘被告均尚未成年，最年幼之被告己○○年僅
      八歲邇，數十年之婚姻相伴、操持家務、養育子女，被告
      丙○○○確有家庭貢獻，依民法第0000條之1第1項規定，得
      主張請求夫妻剩餘財產分配，其餘被告如有反對主張，應
      由彼等提出詳實之證據證明，斷不得執彼等投保資料主張
      排除被告丙○○○之請求。
    ⒋農保喪葬津貼係原告以被告丙○○○名義代為辦理，領取金額
      為153,000元，既為喪葬津貼，即與遺產無涉。同理，其
      餘被告有以己○○領取勞保喪葬津貼，兩造亦未主張列入遺
      產分配。相同性質之給付，應作相同之處理，方無歧異。
      雖兩造有合意由遺產扣除定額之喪葬費，然許多支出並未
      列入，喪葬津貼之領取運用，確有必要。而鄰里慰問金10
      ,000元，既係鄰里所發放，且係慰問性質，自非屬遺產。
    ⒌被告丙○○○名下如附表二編號1、2、3所示之不動產，係OO
      基於贈與原因直接以被告丙○○○名義購買登記，上述房地
      係OO贈與被告丙○○○之財產，以上事實為亦兩造所不爭執
      （參照原告起訴狀第5頁、其餘被告答辯狀第5頁）。是被
      告丙○○○上述房地，應排除於夫妻剩餘財產分配請求之計
      算，其餘被告既認同贈與事實，又稱此係被告丙○○○與原
      告一搭一唱云云，顯無足採。
    ⒍並聲明：同意原告民事辯論意旨狀附表一所載分割方法。
      訴訟費用由兩造按應繼分比例分擔。
（二）被告戊○○、丁○○、己○○、甲○○○、辛○○○、庚○○○部分：
    ⒈依民法第1030條之1第1項、第2項之規定及最高法院104年
      度台上字第773號民事判決見解，可明就夫妻剩餘財產分
      配有請求權者乃夫、妻之生存一方，被繼承人OO死亡後有
      權為夫妻剩餘財產分配請求者，為OO之妻即被告丙○○○。
      原告乙○○為OO之女，依前揭規定就OO之遺產當然無剩餘財
      產分配請求之權，故原告於起訴狀中以諸多篇幅為夫妻剩
      餘財產分配請求之主張及陳述，明顯於法不合。遺產分割
      與夫妻剩餘財產分配請求權本屬各自獨立的事件，原告對
      被告戊○○等六人及被告丙○○○固得請求遺產分割，但關於
      被告丙○○○所得主張之夫妻剩餘財產分配請求權，則屬被
      告丙○○○與被告戊○○等六人及原告間的法律關係，被告戊○○等六人對被告丙○○○所主張之剩餘財產分配請求權是否存
      在，在被告間存有極大的爭執，苟在本案中併將剩餘財產
      分配請求權作認定並予判決，實難想像本判決結果日後在
      被告戊○○等六人與被告丙○○○間如何認定其既判力之範圍
      ，日後被告戊○○等六人是否尚得對被告丙○○○爭執判決的
      結果？是以於本件原告所提起之請求分割遺產之訴訟程序
      ，不適宜併解決剩餘財產分配請求權部分。縱認原告於本
      件遺產分割事件中為夫妻剩餘財產分配之主張於程序上係
      屬合法者，就OO之生存配偶即被告丙○○○之婚後財產數額
      為多少？夫妻剩餘財產如何計算？差額為多少？仍有先予
      釐清之必要。依原告所提出被告丙○○○的資產情形僅有103
      年度部份，就其五年內之資產情形並無法明確得知，故依
      民法第1030條之1、第1030條之3第1項之規定，實有釐清
      被告丙○○○五年內之資產情形之必要。
    ⒉原告主張被告丙○○○所有坐落於臺南市○○區○○段0000○0號土
      地、同段220建號建物應排除於剩餘財產分配請求計算之
      範圍，及被告丙○○○應取得計算後差額之半數4,658,901元
      部份之主張，均屬無理由。蓋OO與前配偶即訴外人李劉杏
      生育六名子女，長女甲○○○（38年9月00日生）、次女辛○○○（40年12月28日生）、長男戊○○（42年12月30日生）、
      三女庚○○○（45年5月30日生）、次男丁○○（47年10月21日
      生）、三男己○○（50年6月23日生），前配偶李劉杏不幸
      早亡；OO係受僱於台糖公司，薪水收入有限，根本無法負
      擔六名子女之生活、教育費用，因此被告甲○○○、辛○○○均
      是國小畢業就外出工作賺錢貼補家用，被告戊○○、己○○亦
      均是國民中學畢業後即外出工作，被告戊○○亦早已就業，
      但於64年12月19日才有勞工保險投保資料，實係因當時法
      令規範不周，當時工廠老板見被告戊○○尚未服兵役，因此
      均未為其投保勞工保險，因此被告戊○○於服完兵役後才有
      勞保記錄。被告己○○年僅15歲即出外工作賺錢。被告甲○○○、辛○○○均早在55年即被告丙○○○與OO結婚之前（被告丙○○○是58年4月20日與OO結婚）即已外出工作，另四名子女
      亦陸續出外工作賺錢，六名子女於各自結婚成家之前所賺
      的錢均交予OO管理使用，OO因此才有能力於60年11月16日
      買下高雄市○鎮區○○街00號房地。該房屋係位於市場旁，O
      O即將之出租他人作為營業使用，每月均有固定租金收入
      ，就是因該房地係六名子女之貢獻而買下並有固定租金收
      入，OO才會於76年以被告戊○○名義買下附表一編號3建物
      ，該建物之貸款則是以高雄市○鎮區○○街00號房地租金收
      入來支付，並有被告戊○○、丁○○、己○○、甲○○○、辛○○○、
      庚○○○等六名子女陸續資助OO償還部份貸款。由此均足證
      高雄市○鎮區○○街00號房地及附表一編號3建物並非被告丙○○○與被繼承人OO共同努力所獲得之資產至為明確，故被
      告丙○○○要求取得夫妻剩餘財產差額之半數4,658,901元，
      確屬無理由，更有不公。
    ⒊被告丙○○○名下所有臺南市○○區○○段0000○0號土地及同段22
      0建號建物是OO於71年間所贈與，此為原告及被告丙○○○所
      自認之事實。OO為何會贈與上開房地給被告丙○○○？事實
      上係因被告丙○○○一再要求OO必須給她一個生活上之保障
      ，並以離家出走相逼，OO才會直接以被告丙○○○名義購買
      上開房地，上開房地既是自OO處因贈與而取得，此情形實
      不能與民第1030條之1「其他無償取得之財產」之規定併
      論，故被告丙○○○名下所有上開房地當然不能排除於剩餘
      財產分配請求之計算範圍。縱認被告丙○○○名下所有上開
      房地應排除，不計入夫妻剩餘財產計算範圍，因被告丙○○○於OO生前業已自OO處取得上開房地，則被告丙○○○要求依
      夫妻剩餘財產差額平均分配，確失公平，應依法免除其分
      配額。
    ⒋被告丙○○○與被繼承人OO於58年間結婚時，OO屬再婚之情況
      ，二人婚後，除OO受僱於台糖公司外，被告丙○○○並無工
      作，OO當時之月投保薪資只有1,860元，此微薄的收入，
      要維持一家九口人生活都有困難了，何來有其他閒錢置產
      ？所幸被告辛○○○等姐弟自55年間起即陸續外出工作，將
      薪資交OO運用，始能先後分別以被告戊○○及被告丙○○○的
      名義購買房地，更甚而到OO百年後能留下該些遺產，而當
      年以被告戊○○名義所購買的不動產，主張是借名登記而回
      復登記於OO名下，但登記在被告丙○○○名下的不動產，迄
      今仍未回復登記，原告與被告丙○○○更是一搭一唱，先行
      主張該不動產係OO的無償贈與，甚至主張不列為計算夫妻
      剩餘財產之列，有顯失公平之情形，應依民法第1030條之
      第2項之規定規定予以調整。是以屬OO在與被告丙○○○結婚
      後所增加之遺產，均屬被告戊○○等六名子女支付而應列為
      無償取得之財產，依上開規定，不應列為OO之剩餘財產，
      被告丙○○○主張就被繼承人OO之遺產先行使夫妻剩餘財產
      分配云云，並無理由。本件關於OO所留遺產，應由兩造各
      按其應繼分八分之一之比例平均分配。
    ⒌OO死亡之前，因繼承人全體已意識到OO將不久人世，故經
      全體繼承人協商後先自被繼承人OO帳戶領取1,350,000元
      存放於被告丙○○○處，以便辦理OO之喪葬等事宜使用。迄
      今，OO喪葬事宜業早已結束，前開款項使用後剩餘之金額
      仍屬OO之遺產，且OO死亡後有領取農保死亡給付153,000
      元，此部份亦應屬繼承人全體共有，因此，被告丙○○○應
      將剩餘款項640,000元、農保死亡給付153,000元匯入OO帳
      戶內，以利遺產總額之計算。再者，被告己○○近日整理OO
      帳戶餘額情形才發被告丙○○○、原告所住臺南市麻豆區房
      屋之水電費仍由OO帳戶內扣款，顯侵害其他繼承人之權利
      ，原告及被告丙○○○應不得再使用OO帳戶內之存款。另OO
      死亡，原告領取臺南市政府所發放鄰長死亡補助費用10,0
      00元，亦應計入遺產之列。
    ⒍並聲明：原告之訴駁回。訴訟費用由原告負擔。
三、本件經依民事訴訟法第270條之1第1項第3款規定，整理並協
    議兩造不爭執事項暨簡化爭點為：
（一）不爭執事項：
    ⒈被繼承人OO於104年8月11日死亡。被告戊○○、丁○○、己○○
      、甲○○○、辛○○○、庚○○○等六人為被繼承人OO與前配偶李
      劉杏所生之子女；被繼承人OO於58年4月20日與被告丙○○○
      結婚，婚後育有原告乙○○，因此，被繼承人OO之繼承人為
      其配偶即被告丙○○○、其子女即原告乙○○、被告戊○○、丁○○、己○○、甲○○○、辛○○○、庚○○○等共八人，應繼分比例各
      8分之1。（司家補字卷第16-18、84-92頁）
    ⒉被繼承人OO死亡後遺有如附表一遺產項目欄所示之不動產
      及存款之遺產（編號2、7、8、9、10為婚前財產，餘為婚
      後財產），兩造已就如附表一所示編號1至10之不動產辦
      理繼承登記為公同共有，兩造就如附表一所示之遺產無法
      達成分割遺產之協議。（司家補字卷第19-50、54-57、96
      -117頁）
    ⒊全體繼承人協商後先自被繼承人OO帳戶領取1,350,000元存
      放於被告丙○○○處，以便辦理被繼承人OO之喪葬等事宜使
      用，被繼承人OO之喪葬費共計花費710,000 元（由OO之郵
      局活存帳戶之存款支出，已自遺產中扣除），被繼承人OO
      之喪葬費雜支項目包含喪服鞋襪費用5,000元、丁存錢3,0
      00元、平安飯20,690元、點主官費用1,000元、洗頭費6,6
      00元，共計36,990元（原告先行墊支，分配遺產時，應由
      遺產中扣還）。被告丙○○○已將剩餘款項640,000元匯入被
      繼承人OO帳戶內。（司家補字卷第51-53頁、家訴字卷二
      第89頁、第91頁背面）
    ⒋被告丙○○○以105年3月7日臺南地方法院郵局第000240號存
      證信函對被繼承人OO之其他繼承人主張對於被繼承人OO有
      剩餘財產分配請求權，而被告告丙○○○與被繼承人OO未曾
      約定夫妻財產制。且被告丙○○○於本件訴訟中主張剩餘財
      產分配請求權並同意原告之剩餘財產計算結果及遺產分割
      方案。（司家補字卷第58-63頁、家訴字卷二第141頁背面
      ）
    ⒌被告丙○○○名下之財產於被繼承人OO104年8月11日死亡時詳
      如附表二所示。（司家補字卷第64-71頁）
    ⒍被告辛○○○自55年7月8日起有遠東紡織股份有限公司紡織廠
      之勞工保險加保記錄；被告戊○○自64年12月19日起有勞工
      保險投保資料；被告己○○自65年7月20日起有臺灣國際造
      船股份有限公司基隆廠之勞工保險被保險人投保資料。被
      告丙○○○於79年9月24日加保眼揚興業有限公司（薪資10,2
      00元），於83年1月5日退保（薪資13, 800元）；83年1月
      6日加保晉銘製衣股份有限公司（薪資13,800元），87年6
      月1日退保（薪資16,500元）；87年6月11日加保臺南縣成
      衣服飾整理加工業職業工會（薪資18,300元），94年3月3
      1日退保（薪資18,300元）。原告於77年9月13日加保仁瑋
      針織股份有限公司（薪資8,400元），78年3月23日退保（
      薪資8,400元）；78年7月14日加保宗葆電線電纜股份有限
      公司（薪資9,000元），82年2月16日退保（薪資15,000元
      ）；82年2月17日加保信喜實業股份有限公司（薪資12,60
      0元），94年3月10日退保（薪資25,000元）；95年5月2日
      加保賀耀飲水設備有限公司（薪資16,500元），96年10月
      9日退保（薪資17,280元）；96年11月6日加保承鴻國際實
      業股份有限公司（薪資17,280元），00年11月8日退保（
      薪資17,280元）；97年4月21日加保臺南縣機車修理業職
      業工會（薪資18,300元），99年3月17日退保（薪資18,30
      0元）；99年3月18日加保識昌實業有限公司（薪資22,800
      元），102年3月31日退保（薪資25,000元）；103年12月2
      日加保新光人壽股份有限公司（薪資11,100元；部分工時
      ），104年9月16日退保（薪資25,200元；部分工時）；10
      4年10月5日加保臺南縣機車修理業職業工會（薪資21,000
      元），106年3月22日退保（薪資21,000元）。（家訴字卷
      一第44-51頁、卷二第161-168頁）
    ⒎被告己○○曾於87年7月23日匯款190,000元、於88年5月27日
      匯款180,000元至被繼承人OO之郵局定存帳戶。（家訴字
      卷一第52-53頁）
    ⒏被繼承人OO曾於80年間向本院民事庭對本件被告戊○○提起
      返還信託物事件之民事訴訟，請求被告戊○○將坐落高雄鳳
      山新甲段OOOOＯOOOＯ土地暨其上建號OOOOＯ即門牌號碼高雄
      市○○區○○路000號房屋移轉登記返還予被繼承人OO，經本
      院以80年度訴字第691號審理後，判決被繼承人OO敗訴，
      被繼承人OO於81年間提起上訴，經臺灣高等法院臺南分院
      民事庭以81年度上字第92號審理後，廢棄本院80年度訴字
      第691號民事判決，並就被繼承人OO之主張為勝訴之判決
      ，被告戊○○就臺灣高等法院臺南分院81年度上字第92號民
      事判決提起上訴，經最高法院以82年度台上字第386號判
      決駁回被告戊○○之上訴。（家訴字卷一第138-151頁）
    ⒐原告曾以被告名義代辦農民保險，被繼承人OO死亡後，原
      告依農民健康保險條例第40條之規定，領有農保喪葬津貼
      153,000元。又原告於OO死亡領有臺南市政府發放之鄰長
      補助費用（慰問金）10,000元。另OO死亡後，自000年12
      月14日至106年6月13日期間，被告丙○○○自OO之帳戶扣繳
      水電費3,242元及電費10,477元。
    ⒑附表一編號1至10之不動產及附表二編號1至3之不動產，經
      宏宇不動產估價師事務所估價後，其價值如附表三、四所
      示。（宏宇不動產估價師事務所不動產估價報告書）
（二）爭執事項：
    ⒈附表二編號1、2、3所示之不動產係被繼承人OO於71年間贈
      與被告丙○○○，或借名登記於被告丙○○○之名下？
    ⒉不爭執事項第9點所列之各款項金額（即農保喪葬津貼153,
      000元、鄰長補助費用〈慰問金〉10,000元、扣繳水費3,242
      元及電費10,477元）是否應依計入被繼承人OO之遺產範圍
      ？
    ⒊原告主張被繼承人OO之遺產應先扣除被告丙○○○得請求之夫
      妻剩餘財產差額之半數，有無理由？若有理由，被告丙○○○得請求之夫妻剩餘財產差額之半數數額為若干？
    ⒋原告主張被繼承人OO所遺如附表一所示之財產應按如附表
      一「分割方案」欄所示之比例變價後分配及比例分配之，
      是否可採？
四、得心證之理由：
（一）爭執事項第1點：
    ⒈按稱「借名登記」者，乃謂當事人約定一方將自己之財產
      以他方名義登記，而仍由自己管理、使用、處分，他方允
      就該財產為出名登記之契約，其成立側重於借名者與出名
      者間之信任關係，在性質上應與委任契約同視，倘其內容
      不違反強制、禁止規定或公序良俗者，固應賦予無名契約
      之法律上效力，並類推適用民法委任之相關規定（最高法
      院98年度台上字第990號、第76號判決意旨參照）。又按
      當事人主張有利於己之事實者，就其事實有舉證之責任，
      民事訴訟法第277條前段有明文規定。主張借名登記者，
      自應就該借名登記之事實負舉證責任。
    ⒉被告戊○○、丁○○、己○○、甲○○○、辛○○○、庚○○○主張附表二
      編號1、2、3所示之不動產係被繼承人OO於71年間購買並
      借名登記在被告丙○○○之名下等情，為原告所否認，自應
      由被告戊○○等負舉證之責。就此，被告丁○○雖陳稱：「我
      父親買安南區的房子以來所有的租賃都是匯到我父親的帳
      戶。」、「（問：安南區的房子從登記給丙○○○之後，立
      即有出租的情況嗎？）一直都出租直到OO過世，全部租金
      都匯到我父親帳戶。」等語（見家訴卷二第183頁）、「
      （問：你對於法律上所稱借名登記的理解為何？）我知道
      房子是暫時登記在丙○○○身上，因為她在74年和我父親吵
      架離家出走，離家一、二個月之後，她回來要求當地人士
      ＯＯＯ和丙○○○的哥哥帶她回來，那時我父親有和丙○○○說，
      我有這些孩子，我房子只是記名在妳身上，當時我有在場
      聽到，因為那時我太太生產完坐月子，我有在家。」、「
      （問：除了這次場合，還有無在其他場合聽到父親談到安
      南區的房子的事？）沒有。只是希望不動產可以保留。」
      等語（見家訴字卷二第239頁面-第240頁），被告己○○則
      陳稱：「安南區的房子出租之後，錢的收入都是直接匯到
      OO帳戶，合約都是由我代理我父親去簽合約，出租人是押
      我的名字。我那邊還留有OO過世前我簽的租賃合約的資料
      ，之後原告就自己把門鎖換掉，不讓我們進去。」等語（
      見家訴字卷二第183頁）、「（問：你對於法律上所稱借
      名登記的理解為何？）只是先掛在她的名字。」、「（問
      ：關於被告丁○○所述丙○○○離家的狀況，你是否清楚？）5
      7年2月2號是我生母過世，這段期間我們都要協助住家裡
      做家事，到民國65年我國中畢業，我就出外工作，之後我
      父親有要求我們要把薪水拿回去家裡補貼，我大姐、二姐
      都是小學畢業就外出工作，也是要把薪水拿回來補貼家用
      ，沒有拿回來，我父親也會去工廠找她們拿，73年之後我
      在高雄工作，剛剛被告丁○○所述丙○○○離家的情況，我沒
      有在場，但我有聽說丙○○○有離家，但實際情形我不清楚
      。」、「（問：你自己有無曾經聽父親說過安南區的房子
      登記給丙○○○，只是借她的名字？）我沒有聽他這樣說，
      但是他有說過所有他買的房子都是他的財產，要我們好好
      的保留看好。」等語（見家訴字卷二第240頁），並提出
      房屋租賃契約書、ＯＯ帳戶交易明細為證（見家訴字卷二第
      209頁以下）。惟被告戊○○、丁○○之陳述，均屬當事人單
      方面之主張，部分陳述內容更為轉述OO之言，其真實性已
      無從考酌，是其陳述證明力甚為薄弱。而OO與被告丙○○○
      既為夫妻，其等關於財產之管理本有可能相互支援或委託
      ，此在夫妻生活上亦屬常見，要難以該等不動產租金匯入
      OO帳戶或處理或處理租賃事宜，即可推認有借名關係存在
      。再者，被告戊○○等人於105年00月1日答辯狀曾述及：「
      被告丙○○○名下所有臺南市○○區○○段000000地號土地及同
      段220建號建物是為被繼承人OO於民國71年間所贈與，此
      亦為原告及被告丙○○○所自認之事實。而被繼承人何以會
      贈與系爭房地給配偶丙○○○？事實上係因丙○○○一再要求被
      繼承人OO必須給她一個生活上之保障，並以離家出走相逼
      ，被繼承人OO因此才會直接以丙○○○名義購買上開房地，
      上開不動產既是自被繼承人OO處因贈與而取得，...」等
      語（見家訴字卷一第39頁），非但未否認原告主張之事實
      ，更進一步解釋贈與之背景與源由。被告戊○○等人於本件
      訴訟前階段尚且如是陳述，卻在訴訟後階段始為借名之主
      張，其理安在，已足可議。參以倘上開房地為OO借名登記
      在被告丙○○○名下，卻無證據顯示在長達數十年間OO有何
      請求返還登記之表示，而由被告戊○○等人在本件訴訟程序
      後階段臨訟提出，其違情之處，已甚明朗。而被告戊○○等
      人雖稱此部分借名登記與另案（不爭執事項第8點）的情
      況一樣云云，然另案所涉之不動產標的與上開房地並不相
      同，其所生法律關係自非必相同或相類，無以作為證明之
      證據。此外，被告戊○○等人並未提出更具說服力之證據以
      實其說，自難認其主張借名之說為真實可信。
    ⒊綜上，依證據調查之結果，附表二編號1、2、3所示之不動
      產應係被繼承人OO於71年間贈與被告丙○○○，屬被告丙○○○
      因贈與而取得之財產，堪可認定。
（二）爭執事項第2點：
    ⒈不爭執事項第9點所列之農保喪葬津貼153,000元：按被保
      險人死亡時，按其當月投保金額，給與喪葬津貼十五個月
      。前項喪葬津貼，由支出殯葬費之人領取之。農民健康保
      險條例第40條定有明文。依此足知，農民健康保險之被保
      險人死亡時，所給與之喪葬津貼係向支出殯葬費之人支付
      ，該款項係補助被保險人死亡後所需之殯葬費，不應列入
      被保險人之遺產。故不爭執事項第9點所列之農保喪葬津
      貼153,000元不應依計入OO之遺產範圍。
    ⒉不爭執事項第9點所列之鄰長補助費用〈慰問金〉10,000元：
      鄰長補助費用（慰問金），考其性質，應係作為撫慰家屬
      心理、慰問家屬之補助，顯然與遺產無涉，故不爭執事項
      第9點所列之鄰長補助費用（慰問金）10,000元不應計入O
      O之遺產範圍。
    ⒊不爭執事項第9點所列之扣繳水費3,242元及電費10,477元
      ：該等扣繳費用係於被繼承人OO死亡後，自OO之郵局帳戶
      所支出，有郵局客戶歷史交易清單附卷可稽（見家訴卷二
      第第217-224頁），顯係屬OO遺產之範圍，自應計入OO之
      遺產範圍。而附表一編號11所示之存款原即以OO死亡時之
      時間點為據，是上開扣繳水電費之金額本已在該遺產範圍
      內，毋庸另為加計。
（三）爭執事項第3點：
    ⒈按夫妻未以契約訂立夫妻財產制者，除本法另有規定外，
      以法定財產制，為其夫妻財產制；法定財產制關係消滅時
      ，夫或妻現存之婚後財產，扣除婚姻關係存續所負債務後
      ，如有剩餘，其雙方剩餘財產之差額，應平均分配，但下
      列財產不在此限：一因繼承或其他無償取得之財產。二慰
      撫金，民法第1005條、第1030條之1第1項分別定有明文。
      至所稱「其他無償取得之財產」自應包含夫或妻受妻或夫
      贈與之財產在內（最高法院98年度台上字第495號判決意
      旨參照）。又夫妻剩餘財產分配請求權並非必定須以訴訟
      方式請求，該請求權性質上為債權，與遺產分割固有不同
      ，惟為方便遺產分割之實行並參酌民法第1172條規定意旨
      及反面解釋，應認被繼承人如對於繼承人負有債務者，於
      遺產分割時，應按其債務數額，由被繼承人之遺產中優先
      扣償（最高法院103年度台上字第235號判決意旨可參），
      且分割遺產之訴訟係固有必要共同訴訟，原、被告本可互
      換地位，故縱使主張權利之一方為被告，其既已表示請求
      分配剩餘財產之意，則應於遺產分割訴訟中將其得分配之
      剩餘財產先予扣除後，再分割其他之遺產。
    ⒉被繼承人OO於104年8月11日死亡，被告戊○○、丁○○、己○○
      、甲○○○、辛○○○、庚○○○等六人為被繼承人OO與前配偶李
      劉杏所生之子女；OO於58年4月20日與被告丙○○○結婚，婚
      後育有原告乙○○（不爭執事項第1點），是OO於104年8月1
      1日死亡，OO與被告丙○○○之法定財產制關係即告消滅，OO
      死亡後遺有如附表一遺產項目欄所示之不動產及存款之遺
      產（不爭執事項第2點），兩造均係OO之法定繼承人，則
      參諸上開說明，被告丙○○○主張在本件OO之遺產分割事件
      中，先由就其得請求之夫妻剩餘財產差額取得並扣除後，
      餘額再由兩造依法定應繼分比例分配，應屬有據。
    ⒊按雙方剩餘財產之差額，應平均分配，平均分配顯失公平
      者，法院得調整或免除其分配額，民法第1030條之1第2項
      定有明文。觀其立法理由為法定財產關係消滅時，以夫妻
      雙方剩餘財產之差額，平均分配方為公平，亦所以貫徹男
      女平等之原則，例如夫在外工作或經營企業，妻在家操持
      家務、教養子女備極辛勞，使夫得無內顧之憂，專心發展
      事業，其因此所增加之財產，不能不歸功於妻子之協力，
      則其剩餘財產，除因繼承或無償取得者外，妻自應有平均
      分配之權利。惟夫妻之一方有不務正業，或浪費成習等情
      事，於財產之增加並無貢獻，自不能使之坐享其成，獲得
      非分之利益。此際如平均分配，顯失公平，應由法院酌減
      其分配額或不予分配。是剩餘財產分配請求權是否應酌減
      其分配額，應以獲得分配之一方是否有不務正業或浪費成
      習等情事為斷。被告戊○○等人固主張被告丙○○○對於財產
      獲得並無貢獻，不應平均分配剩餘財產之差額云云，然被
      告戊○○等人所執之理由，均不脫該等財產之資金來源之面
      向，不論其主張真實與否，與被告丙○○○對於財產增加有
      無貢獻之待證事實之間，並無證明之關係。亦即被告丙○○○縱非該等財產之資金提供者，亦非等於其對於財產增加
      即無貢獻，此觀上揭立法理由蘊含之意旨即可明瞭。進言
      之，夫妻關係乃根基於婚姻之身分契約而存在之狀態，其
      內涵包含感情、精神要素的相互共營，因此在婚姻締結之
      時，即預設了一種持續性精神、肉體、經濟等多層面結合
      共生的生活關係；執此，對於婚姻中之財產增加貢獻之評
      判，即不可單以物質角度算計之，更有抽象精神層面的因
      素需兼衡之，此方與婚姻之本質無所牴牾。被告戊○○等人
      主張免除被告丙○○○之夫妻剩餘財產分配額之上開理由，
      顯已落入金錢導向的唯物思維，略乎物質以外的評價要素
      ，核與民法第1030條之1第2項之規範意涵有所疏離，無從
      作為免除被告丙○○○關於其夫妻剩餘財產分配額之依據。
      因此，被告戊○○等人之此部分主張，容有誤會，難以憑採
      。從而，被告丙○○○就其主張夫妻剩餘財產之分配額，仍
      以差額之平均分配為允。
    ⒋按夫妻現存之婚後財產，其價值計算以法定財產制關係消
      滅時為準，民法第1030條之4前段定有明文。被繼承人OO
      於104年8月11日死亡，故OO與被告丙○○○法定財產制關係
      消滅時即應以104年8月11日為準。又OO之遺產價值為21,6
      09,715元，如附表一、三所示，其中除附表一編號2、7、
      8、9、10等五筆坐落於臺南市麻豆區之建物及土地為OO與
      被告丙○○○結婚以前取得之財產外，其餘均為OO與被告丙○○○婚後增加之財產。而上開五筆不動產之價額經鑑定共為
      2,949,200元（計算式：139,600元＋105,100元＋216,800元
      ＋17,000元＋2,470,700元＝2,949,200元)，因此扣除上開五
      筆價額後為18,660,515元（計算式：121,609,715元－2,94
      9,200元＝18,660,515元），被繼承人OO死亡當時並無債務
      ，故以18,660,515元作為夫妻剩餘財產分配計算之數額。
      而被告丙○○○名下之財產詳如附表二、四所示，其中坐落
      臺南市安南區理想段0000之1地號土地及同地段220建號建
      物乃OO於71年間贈與被告丙○○○，已如前述，應排除於剩
      餘財產分配請求權之計算。因此，被告丙○○○於OO104年8
      月11日死亡時之婚後財產為定存600,000元及活期存款211
      ,403元，共計811,403元，被告丙○○○並無其他債務，故以
      此金額作為分配計算之數額。依此，被告丙○○○得主張之
      剩餘財產差額之一半即為8,924,556元【計算式：（18,66
      0,515元－811,403元）÷2＝8,924,556元】。
     ⒌綜上，被告丙○○○得請求之夫妻剩餘財產差額之半數數額
       為8,924,556元。
（四）爭執事項第4點：
    ⒈按遺產繼承人，除配偶外，依下列順序定之：1.直系血親
      卑親屬。2.父母。3.兄弟姊妹。4.祖父母；同一順序之繼
      承人有數人時，按人數平均繼承；配偶有相互繼承遺產之
      權，與第1138條所定第二順序或第三順序之繼承人同為繼
      承時，其應繼分為遺產二分之一，民法第1138條、第1141
      條前段及第1144條第2款分別定有明文。又按繼承人有數
      人時，在分割遺產前，各繼承人對於遺產全部為公同共有
      ；又繼承人得隨時請求分割遺產，但法律另有規定或契約
      另有訂定者，不在此限，民法第1151條、1164條亦定有明
      文。又依民法第830條第2項準用民法第824條之規定，共
      有人因共有物分割之方法不能協議解決，而提起請求分割
      共有物之訴，應由法院依民法第824條命為適當之分配，
      不受任何共有人主張之拘束（最高法院49年台上字第2569
      號判例、84年度台上字第971號判決意旨參照）。
    ⒉兩造均為被繼承人OO所遺如附表一所示遺產之繼承人，而
      遺產之公同共有，係以遺產之分割為其終局目的，故公同
      共有關係應屬暫時存在，故兩造就附表一所示之遺產無法
      達成分割遺產之協議，前揭遺產亦無不能分割情形，則原
      告請求分割OO所遺如附表一所示之遺產，依上開說明，自
      屬有據。而OO之遺產21,609,715元於扣除被告丙○○○得主
      張分配之8,924,556元後，剩餘之遺產部份價值為12,685,
      159元（計算式：21,609,715元－8,924,556元＝12,685,159
      元），依民法第1138條之規定，兩造應繼分比例各8分之1
      ，故原告與被告戊○○、丁○○、己○○、甲○○○、辛○○○、庚○○○各得分配之遺產價值為1,585,644.875元，被告丙○○○得
      分配之價值則為10,510,200.875元（計算式：8,924,556
      元＋1,585,644.875元＝00,510,200.875元）。據此計算，
      兩造所得分配遺產之比例即如附表一「分割方法」欄所示
      之比例。而就分割方法部分，原告及被告丙○○○主張將兩
      造所繼承如附表一所示之遺產，依附表一「分割方法」欄
      所示之比例變價（不動產部分）及分配之，惟被告戊○○、
      丁○○、己○○、甲○○○、辛○○○、庚○○○均表示不贊同不動產
      部分變價分割，希望可以保留不動產。本院斟酌兩造之意
      見及本件遺產之性質、分割後之經濟效用，多數繼承人不
      同意變價分割、繼承人與不動產部分之主觀情感依附關係
      等諸因素，認兩造所繼承如附表一編號1至10不動產部分
      ，依附表一「分割方法」欄所示之比例分割為分別共有，
      附表一編號11至13部分，則依附表一「分割方法」欄所示
      之比例分配之，對於兩造較公平合理，爰判決如主文第一
      項所示。
五、末按因共有物分割、經界或其他性質上類似之事件涉訟，由
    敗訴當事人負擔訴訟費用顯失公平者，法院得酌量情形，命
    勝訴之當事人負擔其一部，民事訴訟法第80條之1定有明文
    。本件分割公同共有遺產之訴，係固有必要共同訴訟，原、
    被告之間本可互換地位，本件原告起訴雖於法有據，但被告
    之應訴實因訴訟性質所不得不然，是以本件之訴訟費用，應
    由兩造附表一「分割方法」欄所示之比例分擔，較為公允，
    爰諭知如主文第二項所示。
六、本件事證已臻明確，兩造其餘攻擊防禦方法及舉證，於判決
    結果不生影響，爰不予一一論列，併予敘明。
七、據上論結，本件原告之訴為有理由，依家事事件法第51條，
    民事訴訟法第80條之1，判決如主文。
中　　華　　民　　國 　107　　年　　1 　　月　　9  　日
                   家事法庭     法  官　盧亨龍
以上正本係照原本作成。 
如對本判決上訴，須於收受判決正本送達後20日內向本院提出上
訴狀，並繳納上訴費及附具繕本。
中　　華　　民　　國　 107　　年　　1 　　月　　15　　日
                                書記官  謝婷婷
附表一：被繼承人OO之遺產及分割方法

編號     遺產項目 鑑估104 年8月11日市價（新臺幣）      分割方法  1 高雄市前鎮區瑞隆段四小段OOOＯＯ即門牌號碼高雄市前鎮區瑞西里ＯＯ街65號    240,700元 被告丙○○○：0.4863原告乙○○：0.0733被告戊○○：0.0733被告丁○○：0.0733被告己○○：0.0733被告甲○○○：0.0733被告辛○○○：0.0733被告庚○○○：0.0733依上開比例分割為分別共有  2 臺南市麻豆區南勢里6鄰OOOOＯ（未保存登記建物）    139,600元 被告丙○○○：0.4863原告乙○○：0.0733被告戊○○：0.0733被告丁○○：0.0733被告己○○：0.0733被告甲○○○：0.0733被告辛○○○：0.0733被告庚○○○：0.0733依上開比例分割為分別共有  3 高雄市鳳山區新甲段OOOO 建號即門牌號碼高雄市鳳山區凱旋路OOO號  1,841,800元 被告丙○○○：0.4863原告乙○○：0.0733被告戊○○：0.0733被告丁○○：0.0733被告己○○：0.0733被告甲○○○：0.0733被告辛○○○：0.0733被告庚○○○：0.0733依上開比例分割為分別共有  4 高雄市前鎮區瑞隆段四小段OOO地號土地    278,900元 被告丙○○○：0.4863原告乙○○：0.0733被告戊○○：0.0733被告丁○○：0.0733被告己○○：0.0733被告甲○○○：0.0733被告辛○○○：0.0733被告庚○○○：0.0733依上開比例分割為分別共有  5 高雄市前鎮區瑞隆段四小段OOO地號土地  6,693,700元 被告丙○○○：0.4863原告乙○○：0.0733被告戊○○：0.0733被告丁○○：0.0733被告己○○：0.0733被告甲○○○：0.0733被告辛○○○：0.0733被告庚○○○：0.0733依上開比例分割為分別共有  6 高雄市鳳山區新甲段1245之OOO地號土地  7,948,100元 被告丙○○○：0.4863原告乙○○：0.0733被告戊○○：0.0733被告丁○○：0.0733被告己○○：0.0733被告甲○○○：0.0733被告辛○○○：0.0733被告庚○○○：0.0733依上開比例分割為分別共有  7 臺南市麻豆區五王段OOO地號土地    105,100元 被告丙○○○：0.4863原告乙○○：0.0733被告戊○○：0.0733被告丁○○：0.0733被告己○○：0.0733被告甲○○○：0.0733被告辛○○○：0.0733被告庚○○○：0.0733依上開比例分割為分別共有  8 臺南市麻豆區五王段OOOＯO地號土地（應有部分730分之290）    216,800元 被告丙○○○：0.4863原告乙○○：0.0733被告戊○○：0.0733被告丁○○：0.0733被告己○○：0.0733被告甲○○○：0.0733被告辛○○○：0.0733被告庚○○○：0.0733依上開比例分割為分別共有  9 臺南市麻豆區五王段OOOＯO地號土地     17,000元 被告丙○○○：0.4863原告乙○○：0.0733被告戊○○：0.0733被告丁○○：0.0733被告己○○：0.0733被告甲○○○：0.0733被告辛○○○：0.0733被告庚○○○：0.0733依上開比例分割為分別共有 10 臺南市麻豆區五王段OOOＯO地號土地  2,470,700元 被告丙○○○：0.4863原告乙○○：0.0733被告戊○○：0.0733被告丁○○：0.0733被告己○○：0.0733被告甲○○○：0.0733被告辛○○○：0.0733被告庚○○○：0.0733依上開比例分割為分別共有 11 中華郵政股份有限公司麻豆總爺郵局存款及孳息    43,249元 被告丙○○○：0.4863原告乙○○：0.0733被告戊○○：0.0733被告丁○○：0.0733被告己○○：0.0733被告甲○○○：0.0733被告辛○○○：0.0733被告庚○○○：0.0733依上開比例分配 12 臺南市麻豆區農會存款及孳息    614,066元（扣除喪葬費用746,990 元） 被告丙○○○：0.4863原告乙○○：0.0733被告戊○○：0.0733被告丁○○：0.0733被告己○○：0.0733被告甲○○○：0.0733被告辛○○○：0.0733被告庚○○○：0.0733依上開比例分配 13 定期存款及孳息 1,000,000元 被告丙○○○：0.4863原告乙○○：0.0733被告戊○○：0.0733被告丁○○：0.0733被告己○○：0.0733被告甲○○○：0.0733被告辛○○○：0.0733被告庚○○○：0.0733依上開比例分配  合              計 21,609,715元  


附表二：被告丙○○○之財產明細

編號 財產項目  核定價值（新臺幣） 備註 1 臺南市安南區理想段OOOO地號土地   193,800元  2 臺南市安南區理想段OOOOＯO地號土地    93,200元  3 臺南市安南區理想段OOO建號即門牌號碼臺南市安南區海佃路2段2巷OOＯOOO號建物   271,700元  4 定期存款   600,000元  5 現金   211,403元   合              計 1,370,103元  


附表三：附表一編號1至10之不動產

編號 遺產項目   價值結論（新臺幣）  1 高雄市前鎮區瑞隆段四小段OOO建號即門牌號碼高雄市前鎮區瑞西里瑞發街OO號    240,700元  2 臺南市麻豆區南勢里6鄰OOOO號（未保存登記建物）    139,600元  3 高雄市鳳山區新甲段OOOO 建號即門牌號碼高雄市鳳山區凱旋路OOO號  1,841,800元  4 高雄市前鎮區瑞隆段四小段OOO地號土地    278,900元  5 高雄市前鎮區瑞隆段四小段OOO地號土地  6,693,700元  6 高雄市鳳山區新甲段OOOOＯOOO地號土地  7,948,100元  7 臺南市麻豆區五王段OOO地號土地    105,100元  8 臺南市麻豆區五王段OOOＯO地號土地（應有部分 730 分之290）    216,800元  9 臺南市麻豆區五王段OOOＯO地號土地     17,000元 10 臺南市麻豆區五王段OOOＯO地號土地  2,470,700元 


附表四：附表二編號1至3之不動產

編號 財產項目   價值結論（新臺幣） 1 臺南市安南區理想段OOOO地號土地    193,800元 2 臺南市安南區理想段OOOOＯO地號土地     93,200元 3 臺南市安南區理想段OOO建號即門牌號碼臺南市安南區海佃路2段2巷OOＯOOO號建物    271,700元